臺灣屏東地方法院民事判決　　　　　　　 93年度訴字第437號
原　　　告　己○○○○○○
訴訟代理人　謝嘉順律師
被　　　告　台灣香蕉研究所
法定代理人　戊○○
上列當事人間請求損害賠償事件，本院於民國94年6月22日言詞
辯論終結，判決如下：
    主      文
原告之訴及假執行之聲請均駁回。
訴訟費用由原告負擔。
    事實及理由
一、本件原告起訴請求被告給付新台幣（下同）100 萬元及其法
    定遲延利息，於訴狀送達後，變更為請求被告給付533,332
    元及其法定遲延利息，核屬減縮應受判決事項之聲明，依民
    事訴訟法第255 條第1 項第3 款之規定，並無不合，合先敘
    明。
二、原告主張：兩造於民國93年3 月9 日簽訂勞務外包契約，期
    間自同年3 月1 日起至同年12月31日止，服務費用總價9,48
    9,000 元，伊立即僱用相關工作人員以履行契約，被告亦依
    約給付款項，惟伊突於93年7 月23日接獲被告通知自同年9
    月1 日起解除契約，伊於同年7 月26日提出異議，被告仍執
    意解約，且於同年7 月22日即上網公開招標。按兩造所訂勞
    務外包契約之性質為僱傭、承攬及委任之混合契約，依民法
    第489 條、第511 條及第549 條之規定，被告固得任意終止
    ，惟仍應賠償伊因終止所受之損害。又伊因被告任意終止契
    約，而終止與訴外人柯亭夷等32人之勞動契約，依勞動基準
    法第17條第2 款之規定，伊須發給每人相當於半個月平均工
    資之資遣費，共427,000 元，且伊之利潤為3.8%，93年3 至
    8 月平均每月可獲得利潤26,583元，依此計算，伊損失93年
    9 至12月4 個月之利潤共106,332 元。是伊因被告任意終止
    契約所受損害及所失利益共533,332 元，爰依前開法條之規
    定，請求被告加計法定遲延利息予以賠償等情，並聲明：(一)
    被告應給付原告533,332 元，及自起訴狀繕本送達翌日起至
    清償日止，按週年利率百分之5 計算之利息。(二)原告願供擔
    保，請准宣告假執行。
三、被告則以：伊因業務需要，自91年2 月1 日起，由屏東縣種
    苗繁殖勞動合作社承包提供勞動工人，惟該合作社積欠勞、
    健保費達2,189,009 元，伊為確保勞工權益，乃自93年3 月
    1 日起終止契約，並依議價程序，自93年3 月1 日起改由原
    告承包，於同年月9 日簽訂勞務外包契約，由原告依伊之需
    要提供勞動工人。嗣因行政院農業委員會補助計畫執行績效
    查證小組就類此情形要求伊檢討改進，並建議依政府採購法
    等相關規定辦理，伊乃於93年7 月中旬，向原告說明並要求
    解除（終止）契約，原告表示諒解，並同意解除契約，伊遂
    於同年月22日發函通知原告自同年9 月1 日起解除（終止）
    契約，並上網公告招標。是兩造間之勞務外包契約既係合意
    終止，原告以伊任意終止為由，請求伊負損害賠償責任，自
    有未洽。又原告僱用之勞工除林永盛於93年4 月間自動離職
    外，其餘均由得標廠商依伊研究所勞務外包補充說明第5 點
    之規定繼續留用，原告並未受有必須發給資遣費之損害，且
    3.8%之管理費用，並非原告之利潤，原告於終止契約後雖未
    能再獲得該費用，但亦毋須付出管理所須之勞力費用，相對
    而言，原告並未受有損失等語，資為抗辯，並聲明：(一)原告
    之訴及假執行之聲請均駁回。(二)如受不利之判決，被告願供
    擔保請准宣告免為假執行。
四、經查：原告依議價程序，於93年3 月9 日與被告簽訂勞務外
    包契約，提供被告所需之勞工，期間至93年12月31日止，服
    務費用9,489,000 元，按月依工作人員實際上工日數折算付
    款，嗣因行政院農業委員會補助計畫執行績效查證小組要求
    檢討改進，被告於93年7 月22日發函通知原告自同年9 月1
    日起解除（終止）契約，並於當日重新上網公告招標，而原
    告所僱用之柯亭夷等32名勞工，除林永盛早於93年4 月間即
    已離職外，其餘31名仍由得標廠商繼續留用，迄未有人向原
    告請求發給資遣費等事實，為兩造所不爭執，並經證人即原
    告僱用之勞工庚○○、丙○○、辛○○、丁○○到場證稱屬
    實，復有勞務外包契約書（附補充說明）、勞工保險卡、委
    託郵局代存員工薪資總表、郵政存簿儲金薪資存款團體戶存
    款單、被告研究所函、公開招標公告資料、簽呈、議價紀錄
    、執行績效查證報告、原告函、行政院公共工程委員會函、
    工資明細表及員工離職申請書等件在卷可稽，堪信為實在。
五、本件兩造之爭點為：1.系爭勞務外包契約究係兩造合意終止
    或被告任意終止？2.倘係被告任意終止，原告是否因此受有
    損害而應由被告賠償？暨其應賠償之金額為若干？茲論述如
    下：
  (一)查證人即被告研究所之總務甲○○到場證稱：「（問：在發
    函給原告解除契約之前有為跟她聯繫過？）我有打電話跟她
    說明，時間大約在一個禮拜前，我們是經她同意才發函給她
    解除合約。」「（問：原告是在電話中同意解約？）是的。
    」「（問：你在電話中如何跟原告講？）我將被農委會糾正
    的情形講給她聽，她表示既然是這樣子那也沒辦法。」「我
    打電話給原告，過了幾天，她來被告所裡領錢，領完錢到我
    辦公室，我跟乙○○主任在場，所長剛好經過也進來，所長
    就對她詳細說明事情的原委，原告就說既然是這樣我也會體
    諒。」「（問：當時所長有無對原告表示解約或終止合約？
    ）有。」證人即被告研究所之主任乙○○亦證稱：「（問：
    當時被告法定代理人有無對原告表示要終止或解除合約？）
    有。」「（問：原告聽完之後作何表示？）她說『情形如果
    是這樣子，那我也沒有辦法』，並說『好啊』，她是以台語
    說的。」「（問：原告說『好啊』是何意思？）是不反對的
    意思，所長離開後，原告有對甲○○說希望幫她研究看看有
    無其他補救方法。」「（問：當時被告的法定代理人有無邀
    請原告參加投標，原告回答好？）有。」證人甲○○、乙○
    ○所證情節大致相符，且原告對其真實性亦未加爭執，上開
    證詞自堪採信。
  (二)按所謂默示之意思表示，係指依表意人之舉動或其他情事，
    足以間接推知其效果意思而言，若單純之沈默，除有特別情
    事，依社會觀念可認為一定意思表示者外，不得謂為默示之
    意思表示（最高法院29年上字第762 號判例參照）。如上所
    述，被告法定代理人對原告說明事情原委，原告表示會體諒
    ；被告法定代理人對原告為解約（終止契約）之表示，原告
    表示那也沒有辦法並說好（不反對）；且被告法定代理人邀
    其參加投標，原告亦回答好。依原告之言詞及反應，足以間
    接推知其有同意終止契約之意思，自應認原告對被告法定代
    理人所為終止契約之意思表示已有默示之同意，從而系爭勞
    務外包契約乃因兩造合意而終止，而非被告所任意終止。至
    被告嗣後於93年7 月22日發函通知被告，則應認係在兩造合
    意終止之基礎下所為通知，尚非另一終止契約之意思表示。
六、綜上所述，系爭勞務外包契約係因兩造合意而終止，則原告
    以被告任意終止系爭勞務外包契約為由，請求被告賠償損害
    並加計法定遲延利息，即非有理由，應予駁回。又原告之訴
    既經駁回，其假執行之聲請已失所附麗，應併駁回之。
七、本件事證已臻明確，兩造其餘攻擊防禦方法及舉證，於判決
    結果不生影響，爰不一一論述，併此敘明。
八、據上論結，本件原告之訴為無理由，依民事訴訟法第78條，
    判決如主文。
中　　華　　民　　國　　94　　年　　6 　　月　　30　　日
                    民事第二庭
                        法　官　春生
正本係照原本作成。
如對判決上訴，須於判決送達後20日內向本院提出上訴狀，其未
表明上訴理由者，應於提出上訴後20日內向本院補提理由書狀（
均須按他造當事人之人數附繕本）。
                        書記官  洪榮華
中　　華　　民　　國　　94　　年　　6 　　月　　30　　日
